【裁判字號】    98,上訴,1895
【裁判日期】    980609
【裁判案由】    毒品危害防制條例
【裁判全文】
臺灣高等法院刑事判決                98年度上訴字第1895號
上  訴  人  臺灣板橋地方法院檢察署檢察官
上  訴  人
即  被  告  甲○○
被      告  乙○○
共      同
指定辯護人  本院公設辯護人郭書益
上列上訴人因被告違反毒品危害防制條例案件，不服臺灣板橋地
方法院97年度訴字第3581號、98年度訴緝字第43號，中華民國98
年4月2日第一審判決（起訴案號：臺灣板橋地方法院檢察署95年
度偵字第20882號），提起上訴，本院判決如下：
    主  文
上訴駁回。
    事  實
一、甲○○前於民國（下同）94年間，因贓物案件，經臺灣新竹
    地方法院以93年度竹北簡字第262號判處有期徒刑3月確定；
    又於94年間，因竊盜案件，經臺灣新竹地方法院以94年度易
    字第500號判處有期徒刑1年2月確定； 上開二案經臺灣新竹
    地方法院以94年度聲字第909 號裁定應執行有期徒刑1年4月
    確定。再於94年間，因違反毒品危害防制條例案件，經臺灣
    新竹地方法院以94年度訴字第378號判處應執行有期徒刑1年
    2月，並經本院以94年度上訴字第3013號駁回上訴確定， 其
    後經本院以96年度聲減字第73號裁定減刑及定應執行為有期
    徒刑7月確定後， 與上開應執行有期徒刑1年4月確定部分接
    續執行， 於96年7月14日縮刑期滿執行完畢（於本案構成累
    犯）。
二、甲○○明知海洛因為毒品危害防制條例所規定之第一級毒品
    ，不得持有或販賣， 竟於民國97年3月4日晚上8時37分許，
    因丙○○以其使用之0000000000號行動電話與甲○○當時所
    使用之0000000000號行動電話聯絡，表示欲以新台幣（下同
    ）18000元之價格， 購買第一級毒品海洛因1錢（即約3.7公
    克），甲○○竟基於意圖販賣海洛因營利之犯意，予以應允
    ，雙方並約在臺北縣中和市○○路與員山路口交易。甲○○
    遂於同日晚上9時許， 騎乘車號為ALU－539號之機車前往上
    開約定地點，丙○○則已駕駛車號DR－8550號自用小客車在
    上開地點等待，甲○○隨即進入丙○○所駕駛之上開車輛後
    座， 並拿出置放在香菸盒內之海洛因1包（淨重3.59公克）
    ，丙○○則取出現金18000元清點， 二人在上開自用小客車
    內正欲交易海洛因時，為埋伏員警當場查獲而未遂，並扣得
    甲○○所有之上開海洛因1包（淨重3.59公克）、 甲○○持
    有供其連絡販賣海洛因所用之0000000000 號行動電話1支，
    及丙○○所有尚未及交付之購毒價金18000元。
三、案經臺北縣政府警察局中和分局移送臺灣板橋地方法院檢察
    署檢察官偵查起訴。
    理  由
甲、被告甲○○部分：
壹、證據能力部分：
一、按被告甲○○於上開地點為警當場查獲後，被告甲○○另與
    員警一同前往其租屋處臺北縣中和市○○路374巷4弄5號6樓
    602室進行搜索， 經員警於屋內搜索扣得第一級毒品海洛因
    4包、第二級毒品安非他命1包、分裝袋共165個、電子磅秤1
    台、注射針筒3支、現金94700元等物之事實，業經證人即查
    獲員警鍾國楨於原審審理中證述明確，並有扣押物品目錄表
    在卷足佐。惟查，上開租屋地點係被告甲○○所承租，同案
    被告乙○○僅係偶爾在該處借住等情，為被告甲○○、乙○○於原審審理中陳述明確，並有租賃契約書一件在卷可稽，
    而本案查獲員警在無搜索票之情形下，僅取得同案被告乙○○之同意（見偵查卷第26頁同意搜索切結書、偵查卷第33頁
    搜索扣押筆錄），並未取得承租人即被告甲○○之同意（甲○○僅同意在「臺北縣中和市○○路、員山路口」之查獲地
    點對其進行搜索，見偵查卷第24頁同意搜索切結書、偵查卷
    第27頁搜索扣押筆錄），即對該屋進行搜索，且承租人即被
    告甲○○於搜索時就在現場，並無不能取得其同意之情形，
    亦查無符合刑事訴訟法第131條所定對該屋逕行搜索後於3日
    內陳報檢察官及法院之情形，是被告甲○○於原審審理中爭
    執有關其租屋處搜索之合法性，並非無據，上開於被告甲○○租屋處所扣得之物，尚非得執為認定被告甲○○犯行之證
    據。
二、被告以外之人於審判中有滯留國外或所在不明而無法傳喚或
    傳喚不到者，其於檢察事務官、司法警察官或司法警察調查
    中所為之陳述，經證明具有可信之特別情況，且為證明犯罪
    事實之存否所必要者，得為證據，刑事訴訟法第159條之3第
    3款定有明文。 查本案證人即向被告甲○○購毒者丙○○於
    警詢中之證言，雖屬審判外之陳述，惟查，證人丙○○於原
    審審理中經原審依法傳喚、拘提，均未到庭，顯有傳喚不到
    之情事。又經原審勘驗其警詢錄音帶結果，其於警詢中係經
    由員警以一問一答方式製作警詢筆錄，員警係邊詢問邊繕打
    筆錄，中間穿插詢問員警重複陳述證人回答內容予紀錄員警
    紀錄之情形，並有紀錄員警電腦打字聲，員警詢問時語氣平
    和，證人丙○○回答問題亦自然流暢，無語意不明或其他受
    外力影響之情形，而警詢筆錄記載內容與證人丙○○回答內
    容比對，警詢筆錄雖非逐字記載其陳述話語，但筆錄內容與
    證人丙○○陳述之意旨相符合，有原審勘驗筆錄一件在卷可
    稽。再參酌證人丙○○與被告甲○○並無任何仇隙，衡情當
    無虛偽陳述誣指被告甲○○之必要，且其係在上開地點與被
    告甲○○一同為警當場查獲，隨即接受警方詢問，是其陳述
    內容為其當日自身經歷之過程，其陳述在觀察記憶上亦無因
    時間經過而減弱其可信性之可言。綜上，證人丙○○於警詢
    中之證言，應認具有可性之特別情況，且該陳述內容為與犯
    罪事實存否相關之事實，且為證明犯罪事實存否所必要，依
    據首揭刑事訴訟法第159條之3第3款之規定， 應認有證據能
    力。且證人丙○○並經原審依法囑託臺灣臺北地方法院檢察
    署拘提，然證人丙○○均未到庭，而被告於原審及本院審理
    中亦未提供證人丙○○之其他聯絡方式供傳喚，因證人丙○○於警詢中之證述已明確，核無再傳訊證人丙○○之必要，
    附此敘明。
三、被告以外之人於偵查中向檢察官所為之陳述，除顯有不可信
    之情況者外，得為證據， 刑事訴訟法第159條之1第2項定有
    明文。查，證人即查獲員警鍾國楨、詹金文、秦昌嶽於偵查
    中之證述，業經具結，其等證述內容均為其親身之見聞，並
    查無有顯不可信之情況，揆諸上開法文說明，其等上開偵查
    中證述應有證據能力。
貳、認定事實之理由：
一、訊據被告甲○○矢口否認涉有上開犯行，辯稱：我沒有販賣
    海洛因給丙○○，當天與丙○○見面是因為丙○○要還欠我
    的18000元云云。惟查：
  (一)證人丙○○於警詢中證稱：「（問：警方於97年3月4日21時
    許，在中和市○○路、員山路口，當場查獲你時你正在做何
    事？）我正在向他人購買毒品海洛因」、「我正在向綽號『
    阿耀』之男子購買毒品海洛因時為警當場查獲」、「（問：
    警方逮捕之甲○○是否為與你交易海洛因之男子，現於本派
    出所請當面指認？）是的」、「我是以我的行動電話000000
    0000號打給甲○○的行動電話0000000000號，跟對方聯絡要
    購買毒品海洛因重量1錢並約好時間、地點，我們即約在警
    方所查獲我的時間、地點交易毒品，正當甲○○坐上我所駕
    駛之自小客車DR－8550號後座，甲○○拿出毒品海洛因而我
    正在清點我手上的現金要交付甲○○時，警方即出面逮捕我
    們」、 「（問：當時手上清點的現金有多少？）18000元，
    是我正要購買毒品海洛因所用」等語（見偵查卷第10、11頁
    ），且經原審勘驗證人丙○○警詢錄音帶結果，證人丙○○
    確於員警詢問其在查獲地點做什麼時，回答：「我在買東西
    」、「買海洛因」、「就跟阿耀拿的」，於員警詢問現在警
    方逮捕的甲○○是不是跟你交易毒品的阿耀時，答稱：「是
    」，於員警再次詢問「我們在抓你的時候你正在做什麼」時
    ，答稱：「在算錢啊（台語）」，於員警詢問其查獲的新台
    幣是要做什麼時，答稱：「要買的（台語）」，於員警詢問
    其那18000是要用來買海洛因還是安非他命時， 答稱：「海
    洛因」，於員警詢問其如何跟甲○○購買海洛因時，答稱：
    「就電話聯絡啊」，於員警查證其電話號碼時，其答稱：「
    0916啦」，於員警詢問阿耀電話幾號時，答稱：「要看」，
    於員警自其手機中查看後詢問是否為0000000000時，答以：
    「對」，於員警詢問其是如何跟甲○○講，有跟他說買多少
    數量還是怎樣時，答稱：「拿差不多1錢啦」、「就18000啦
    」，於員警再次詢問查獲時之狀況時，答稱：「還在算錢啊
    」、「在那個員山路口」、「車上（台語）」等語，於員警
    詢問其交易方式為何，是否一手交錢一手交貨時，答稱：「
    現金啊」、「嗯」等語（見原審卷二第18至22頁原審勘驗筆
    錄），核與上開警詢筆錄記載相符，且經由勘驗上開錄音帶
    結果可知，證人丙○○於警詢中係經由員警以一問一答方式
    製作警詢筆錄，員警係邊詢問邊繕打筆錄，中間穿插詢問員
    警重複陳述證人回答內容予紀錄員警紀錄之情形，並有紀錄
    員警電腦打字聲，員警詢問時語氣平和，證人丙○○回答問
    題亦自然流暢，無語意不明或其他受外力影響之情形。
  (二)證人即查獲員警鍾國楨於偵查中證稱：「我們知道線索後，
    知道他們都在員山路附近交易，知道他們都騎機車，一台車
    號ALU－539，另一台沒有在現場出現」、「查獲當天我躲在
    （租屋處）對面的樓梯口，他們住的巷子很小，有聽到甲○○用手機跟對方約時間、地點，感覺在約事情，但是內容沒
    聽清楚，我就用無線電通報同仁說出發了，準備要跟」、「
    後來看到甲○○從員山路逆向往連城路的方向，他的機車停
    在員山路、連城路交叉口的一家眼鏡行，我看到他下車，我
    就慢慢騎機車過去，員警詹金文也騎車到現場，但是甲○○
    就不見了，後來詹金文走過來跟我說在車上，我就走過去，
    假裝經過看了一下車內，有看到甲○○確實在車內，他坐在
    駕駛座的後方，當時他還載著安全帽，開車的就是丙○○，
    我跟詹金文就行動，我擋在車前，詹金文拔槍走到甲○○那
    邊，剛好另一個同仁劉進清看見也上前，靠近駕駛座，我們
    就喊警察，拿槍出來，我跑到副駕駛座開車門將車鑰匙拔下
    」、「當時我看到丙○○手上拿著一疊錢正在點，手上還拿
    著香菸，有摻毒品的」、「我後來控制甲○○，我眼角餘光
    看到一個香菸盒掉下來，有葡萄糖掉出來，我們就將東西拿
    出來看，確定是海洛因，我們就當場逮捕」等語（見偵查卷
    第12頁），其於原審審理中亦證稱：「我們有訊息來源說綽
    號阿耀之人在幫綽號阿正的人送藥，他們使用的機車，就是
    ALU－539號重型機車，然後都是在中和市○○路、員山路一
    帶交易，當時我們不知道阿耀、阿正為何人，我們就依據AL
    U－539號機車，我就帶我們同仁在附近找，然後就在案發前
    兩、三天，被我們所查獲地點樓下發現這台機車」、「就在
    我們查獲前幾個小時，我召集同仁先做任務分配，我先在該
    棟大樓對面樓梯間觀察，我們就在那裡埋伏，然後就發現有
    人騎乘ALU－539號機車，而當時騎乘的人在講電話，我懷疑
    是在做交易聯繫，然後就通報在其他地點埋伏的同仁，告訴
    他們騎乘機車人的穿著，然後我們就跟蹤那台機車，我們總
    共有五、六台機車」、「後來我們有跟丟了，原本想說再繞
    一下就要撤，之後在員山路看到該機車，該機車是逆向往連
    城路方向騎，我就從後面再跟，我在還沒有到達連城路與員
    山路口時，有看到該機車已經停放在該路口的上光眼鏡行前
    ，機車的人就沒有看到，我同事剛好就在當時查獲的汽車後
    面跟我指那台車子裡面，然後我就想說直接上去逮捕他們，
    所以我也將機車騎上去，停放在該汽車前面，我從擋風玻璃
    看進去我看到駕駛座上的人在算錢，坐在後座的人手上有類
    似香煙盒的東西，我就靠近車子拔槍控制現場，其他同仁上
    前請他們下車」、「後座的甲○○一下車後，就有將手上的
    香煙盒往車下丟，然後我們就從車下撿出來，然後我們看了
    之後，發現是一個香煙盒，裡面是海洛因塊狀及一包葡萄糖
    」等語（見原審卷二第67頁背面）；證人即查獲員警詹金文
    於偵查中證稱：「一開始我就跟所長（指鍾國楨）不同方向
    ，我騎車從連城路要右轉員山路，甲○○的機車停在路邊，
    我就看到甲○○往我的方向走過來，我行進方向剛好被丙○○的車子擋住，丙○○的車子停在眼鏡行轉角處，當時我還
    按喇叭，但是他沒有理我。我後來注意到甲○○上車，他還
    戴著安全帽，所以我和所長是不同方向包圍車子」、「查獲
    當時，車子駕駛座是上鎖的，我就大喊警察，我發現後座的
    甲○○作勢要打開車門逃跑，我就趕快繞到甲○○坐的那邊
    ，一開始他打不開車門，要丙○○幫他開車門，後來我繞過
    去時他剛好將門打開，我就將他壓制在地上，他就趁這個機
    會將手上的東西往車下丟，但是沒有丟準，碰到底盤。他是
    丟香菸盒，葡萄糖就掉出來，後來發現香菸盒內有一塊一塊
    的海洛因」、「當時我們圍上去時，一個在算錢，另一個手
    上拿香菸盒，一看就知道他們在交易」等語（見偵查卷第12
    1、122頁）。是證人鍾國楨、詹金文上開證述內容，核與證
    人丙○○上開警詢證述其為警查獲時在車上正欲向被告甲○○購買海洛因等情節相符。
  (三)又證人丙○○所使用之0000000000號行動電話，確有於其與
    被告甲○○為警查獲前約20分鐘 （即97年3月4日晚上8時37
    分許），與0000000000號電話聯絡之事實，有0000000000號
    行動電話雙向通聯紀錄1件在卷可稽（見偵查卷第198頁），
    而0000000000號行動電話係被告甲○○使用之事實，復為被
    告甲○○於原審審理中所供承，是證人丙○○於上開警詢中
    證述其係先與被告甲○○以上開行動電話聯絡購買海洛因之
    數量金額及約定交易時間地點等情，亦屬有徵。
  (四)綜上各情，足認證人丙○○警詢中證述其係在查獲地點欲向
    被告甲○○購買海洛因時，為警當場查獲一節，並非無據。
    至證人丙○○於偵查中雖翻異前供，改稱：那天是要去還18
    000元給甲○○， 警察局說的是警察逼我那樣說的云云。惟
    查，證人丙○○於警詢中自始至終未曾陳述其係為還款給被
    告甲○○始到查獲地點，且其於警詢中回答問題時自然流暢
    ，員警詢問時語氣平和等情，有警詢筆錄及原審警詢錄音帶
    勘驗筆錄在卷可佐，是並無證據證明員警有逼迫證人丙○○
    作特定陳述之情事。且證人丙○○與被告甲○○並無仇隙，
    其指證之被告甲○○復為員警事先監控有販毒嫌疑並係當場
    一同遭查獲之人，自亦無毒品危害防制條例第17條所謂「供
    出毒品來源因而破獲」，而得邀減刑寬典之情形，是證人丙○○警詢中顯無誣指被告甲○○販賣毒品之動機與必要。從
    而足認證人丙○○事後於偵查中所言，無非附和被告甲○○
    所辯而為迴護之詞，尚難執為有利被告之事證。
  (五)此外，並有被告甲○○為警當場查獲之海洛因1包（淨重3.5
    9公克， 此扣案物經送鑑定結果，確係第一級毒品海洛因無
    誤，有法務部調查局濫用藥物實驗室97年4月6日調科壹字第
    09723018310號鑑定書在卷可佐）、 供其連絡販賣海洛因所
    用之0000000000號行動電話1支， 及證人丙○○所有尚未及
    交付之購毒價金18000元扣案足資佐證。 是被告甲○○販賣
    第一級毒品海洛因予證人丙○○未遂之犯行，事證已臻明確
    。
  (六)本件雖因被告甲○○否認有販賣海洛因予證人丙○○之犯行
    ，致無法查知其販賣海洛因之利得，惟按販賣海洛因係政府
    嚴予查緝之違法行為，且上述毒品可任意分裝或增減其分量
    ，而每次買賣之價量，亦隨時隨雙方關係之深淺、當時之資
    力、需求程度及對行情之認知等因素，機動的調整，因之販
    賣之利得，除經坦承犯行，或帳冊價量均記載明確外，委難
    查得實情，是縱未確切查得販賣賺取之實際差價，但除別有
    事證，足認係按同一價格轉讓，確未牟利之情形外，尚難執
    此認非法販賣之事證有所不足，致知過坦承者難辭重典，飾
    詞否認者反得逞僥倖，而失情理之平；且海洛因之價格不低
    ，且取得不易，凡為販賣之不法行為者，苟無利可圖，應無
    甘冒重典，平白無端義務為該買賣之工作，是其販入之價格
    必較售出之價格低廉，而有從中賺取買賣差價牟利之意圖及
    事實，應屬符合論理法則且不違背社會通常經驗之判斷。況
    被告甲○○與證人丙○○並無深交亦非至親，其茍無利得，
    豈有甘冒重典，而以原價買賣海洛因之理，衡諸常理，被告
    甲○○販賣海洛因予證人丙○○，從中賺取差價牟利之營利
    意圖，至堪認定。
二、綜上所述，被告甲○○販賣第一級毒品海洛因予丙○○未遂
    之犯罪事實，證據明確，其上開辯解不足採信，犯行堪以認
    定。
參、論罪科刑部分：核被告甲○○所為，係犯毒品危害防制條例
    第4條第1項、第6項販賣第一級毒品未遂罪。 被告販賣前持
    有海洛因之低度行為，為販賣之高度行為所吸收，不另論罪
    。又被告甲○○前有如事實欄一所載之犯罪科刑及執行之情
    形，有本院被告前案紀錄表一件在卷可稽，其於有期徒刑執
    行完畢後五年內故意再犯有期徒刑以上之罪，為累犯，應依
    法加重其刑（惟法定本刑為死刑、無期徒刑部分依法不得加
    重）。被告甲○○已著手於販賣海洛因行為之實行，而尚未
    致交付之結果，為未遂犯， 爰依刑法第25條第2項之規定，
    按既遂犯之刑減輕之。又審酌被告所販賣之海洛因數量尚非
    大量，可得價金非鉅，與多次、大量出售海洛因，以賺取鉅
    額價差者，尚屬有別，其因而觸犯法定刑為死刑或無期徒刑
    之重典，法重情輕，堪予憫恕，爰依刑法第59條之規定酌減
    其刑，並依法遞減之。被告甲○○之刑同時有加重及減輕之
    情事，依法先加後減之（法定本刑為死刑、無期徒刑依法不
    得加重部分除外）。原審適用毒品危害防制條例第4條第1項
    、第6項、第18 條第1項前段、第19條第1項，刑法第11條前
    段、第47條第1項、第25條第2項、第59條之規定，並審酌被
    告前有多次犯罪前科，素行不佳，且販賣第一級毒品，對社
    會風氣及治安危害非輕，及其犯罪之動機、目的、手段、販
    賣海洛因次數、數量、犯後否認犯行之態度等一切情狀，量
    處有期徒刑8年，以示懲戒。 另敘明扣案之第一級毒品海洛
    因（淨重3.59公克）， 為毒品危害防制條例第2條第2項第1
    款所定之第一級毒品， 應依毒品危害防制條例第18條第1項
    前段之規定，宣告沒收銷燬之。包裝上開毒品之外包裝夾鏈
    袋1個，係被告甲○○所有，供其犯毒品危害防制條例第4條
    之罪所用之物，依毒品危害防制條例第19條第1項規定， 宣
    告沒收之。至放置上開毒品之香菸盒1個， 並未扣案，證人
    即本案承辦員警鍾國楨於原審審理中亦證稱該香菸盒未隨案
    移送，已不知去向等語，衡情當已滅失，爰不予宣告沒收。
    又扣案之0000000000號行動電話1支， 雖係供被告甲○○連
    絡販賣海洛因所用之物，惟因該行動電話手機部分，係同案
    被告乙○○借予被告甲○○使用，而其內之SIM卡1張部分，
    則係綽號「阿通」之人放置於被告甲○○處，供甲○○使用
    等情，業據被告甲○○於原審審理中供承在卷，顯均非屬被
    告甲○○所有，又非違禁物，爰不予宣告沒收。另扣案之現
    金18000元，因尚未交付被告甲○○， 故尚非屬被告甲○○
    因犯罪所得之財物；其餘扣案物品，或非被告甲○○所有，
    或無證據證明與被告甲○○本案犯行有關，故均不於本案併
    予宣告沒收銷燬或沒收之。經核認事用法俱無不合，量刑亦
    屬妥適。
乙、被告乙○○部分：
一、公訴意旨略以：被告乙○○明知海洛因為毒品危害防制條例
    所規定之第一級毒品，不得販賣、持有，竟與被告甲○○共
    同基於販賣海洛因之犯意聯絡，由被告乙○○與買主聯繫後
    ，再由被告甲○○將海洛因送交買主收取價金，如交易完成
    ，被告乙○○則免費提供毒品予被告甲○○施用，二人以此
    方式共同販賣海洛因。97年3月4日晚上8時37分許， 即係丙○○撥打被告乙○○提供給被告甲○○使用之0000000000號
    行動電話聯絡購買海洛因，並由被告甲○○騎乘被告乙○○
    所有之ALU－539號之機車前往約定地點交易，為埋伏員警當
    場查獲而未遂。因認被告乙○○亦涉有毒品危害防制條例第
    4條第1項、第6項販賣第一級毒品未遂罪。
二、按犯罪事實應依證據認定之，無證據不得認定其犯罪事實。
    刑事訴訟法第154條第2項定有明文。次按認定犯罪事實，須
    依證據，而所謂證據，係指合法之積極證據就犯罪事實能為
    具體之證明者而言；而認定不利於被告之事實，須依積極證
    據，苟積極證據不足為不利於被告事實之認定時，即應為有
    利於被告之認定，更不必有何有利之證據（最高法院30年上
    字第816號判例意旨參照），如無相當之證據， 或證據不足
    以證明，自不能以推測或擬制之方法，以為裁判之基礎（最
    高法院40年台上字第86號判例意旨參照）。再按所謂「積極
    證據足以為不利被告事實之認定」，係指據為刑事訴訟法上
    證明之全盤證據資料，無論其為直接證據或間接證據，在客
    觀上均須達於通常一般之人均不致於有所懷疑，而得確信其
    為真實之程度，始得據為有罪之認定，若其關於被告是否犯
    罪之證明未能達此程度，而有合理性懷疑之存在，致使無從
    形成有罪之確信，即不得遽為不利於被告之認定，此觀諸最
    高法院76年台上字第4986號判例意旨自明。末按我國刑事訴
    訟制度業已修正為以當事人進行主義為主，職權進行主義為
    輔，檢察官立於原告之地位，其對於被告之犯罪事實，本負
    有積極舉證之義務，且刑事被告原無自證無罪之義務，其在
    訴訟上所為之辯解，只須達於對起訴事證提出合理質疑之程
    度為已足，檢察官如對於被告所為之辯解仍有爭執，即應依
    照刑事訴訟法第161條之規定，自負積極舉證之責。
三、公訴意旨認被告乙○○有此部分之犯行，無非係以：同案被
    告甲○○於警詢中之供述、證人丙○○於警詢時之證述、證
    人即查獲員警鍾國偵、秦昌嶽、詹金文於偵查中之證述及上
    開行動電話雙向通聯紀錄、上開扣押物等件，為其主要論據
    。訊據被告乙○○堅決否認涉有此部分之犯行，辯稱：伊沒
    有與甲○○共同販賣海洛因，伊根本不認識丙○○等語。經
    查：
  (一)同案被告甲○○於警詢中雖曾供稱：都是要購買毒品之人與
    乙○○電話聯絡後，約好交易毒品的時間地點後，乙○○就
    將毒品交給我，叫我依據要買毒品的人約定的時間、地點，
    要我交付毒品海洛因給買家，並向買家收取現金，然後我將
    取得之現金交給乙○○。查扣的海洛因及行動電話都是乙○○的，都是乙○○給我，都是要販賣毒品海洛因所用云云，
    惟其於偵查及原審審理中則均否認有替被告乙○○前往約定
    地點交易海洛因之情事，是其供述已然前後不符，無從遽認
    其警詢中所言為真實。
  (二)又證人即購毒者丙○○於警詢中亦僅供稱其係以行動電話00
    00000000號打給同案被告甲○○的行動電話0000000000號，
    跟對方聯絡要購買毒品海洛因重量1錢並約好時間、 地點，
    而渠等即係約在警方所查獲的時間、地點交易毒品等語（見
    偵查卷第10、11頁），其於偵查中亦證稱，在為警查獲之前
    沒有見過乙○○， 也沒有跟他說過話等語（見偵查卷第190
    頁），足見證人即購毒者丙○○係直接與同案被告甲○○聯
    絡接洽毒品交易事宜，並由同案被告甲○○直接於約定時間
    、地點與證人丙○○進行交易，且證人丙○○未見過被告乙○○或與其交談過，是並無所謂購毒之人先與乙○○電話聯
    絡後，約好交易毒品的時間地點，乙○○再將毒品交甲○○
    前往交易之情事，從而同案被告甲○○上開警詢中供述之真
    實性，已非無疑。
  (三)又同案被告甲○○與購毒者丙○○聯絡毒品交易時所使用之
    0000000000號行動電話之手機，及其前往本案毒品交易現場
    時所騎乘之ALU－539號機車，均為被告乙○○所有之事實，
    固為被告乙○○所自承，惟上開物品均係被告乙○○借予同
    案被告甲○○使用等情，業經同案被告甲○○於原審審理中
    以證人身份證述明確，而將手機及機車借予他人使用，與社
    會常情並無相違，況從事販賣毒品者，使用他人之電話、交
    通工具進行毒品交易，以防警方循線追查者，所在多有，亦
    難僅憑同案被告甲○○以其向被告乙○○借用之手機、機車
    從事毒品交易，即遽認被告乙○○有共同販賣毒品之情事。
  (四)至證人即查獲員警秦昌嶽於偵查中雖證稱：依線民告知，他
    們是從萬華地區過來販賣毒品的，有提到交易模式，知道其
    中一個叫做乙○○，另一個叫「阿耀」。交易模式是用電話
    聯絡，會約時間、地點，但地點常換。線民當時有告知我們
    3支行動電話0000000000、0000000000、0000000000， 還有
    車號ALU－539號及乙○○名字等語 （見偵查卷第123頁），
    惟證人秦昌嶽上開證言，僅係聽聞自其線民之陳述，並非證
    人秦昌嶽因親身經歷而知悉被告乙○○有販賣毒品之情事，
    其證言之證明力已然薄弱，且其陳述內容對於所謂交易模式
    ，是否係由購毒之人先與乙○○電話聯絡後，約好交易毒品
    的時間地點，乙○○再將毒品交甲○○前往交易一節，亦無
    任何說明，自無從執以佐證同案被告甲○○於警詢中供述之
    真實性。況且依其證述內容，至多亦僅足認係被告乙○○或
    有與綽號「阿耀」之人共同販賣毒品之嫌疑而已，但就販賣
    毒品之時間、地點、金額、數量及對象等與構成犯罪事實有
    關之具體事項，則付之闕如，自難執為被告乙○○有起訴書
    所載犯行之證據。
  (五)至扣案之毒品海洛因、行動電話、現金等物及卷附00000000
    00號行動電話雙向通聯紀錄等件，亦無從據以證明被告乙○○有與同案被告甲○○共同販賣海洛因之情事。
  (六)綜上所述，同案被告甲○○之供述前後不符，又無其他證據
    佐證其於警詢中有關購買毒品之人均係先與乙○○電話聯絡
    ，約好交易毒品的時間地點後，其始依據乙○○之指示前往
    約定地點交易毒品一節為真實，是公訴人所提之證據，均無
    從證明被告乙○○有與同案被告甲○○共同販賣第一級毒品
    海洛因未遂之犯行。此外，復查無其他積極確切之證據足以
    證明被告乙○○有此部分公訴人起訴之犯行，揆諸首開說明
    ，本件既不能證明被告乙○○犯罪，原審為乙○○無罪之諭
    知，經核並無不合。
丙、本件檢察官及被告甲○○均不服原判決，分別提起上訴，檢
    察官上訴書理由略以：(一)原審判決既認證人丙○○於偵查中
    翻異前供係迴護被告甲○○之舉，應以其於警詢之陳述方與
    事實相符，因認被告甲○○確有販賣海洛因予丙○○之犯行
    ；而被告甲○○於警詢時供稱，案發當時係與丙○○在車內
    交易毒品乙情，顯與丙○○之證言相符，由此可認甲○○警
    詢此部分不利於己之自白應可採信；又被告甲○○與證人丙○○，於警詢時既已如實供出本案毒品交易經過，然於移送
    本署內勤檢察官訊問時， 2人竟復一致供稱案發當時係在處
    理新臺幣18000元之債務問題， 被告甲○○並以此否認犯行
    ，其等顯於等待人犯解送期間有串證之嫌。而被告乙○○亦
    與被告甲○○一同遭警以現行犯移送，故被告甲○○嗣後於
    偵查中及審判中所為有利被告乙○○之供述，已難採信。是
    原審判決就被告甲○○同時於警詢所供稱之交易毒品所使用
    之0000000000電話門號是被告乙○○提供，毒品也是乙○○
    的，伊只是幫乙○○跑腿等語（詳參甲○○警詢錄音帶之勘
    驗筆錄），僅以被告甲○○嗣後於偵、審程序中翻供，而認
    該部分不利被告乙○○之供述不可採，容有證據取捨及認定
    事實不當之處。(二)綜上所述，依證人丙○○、被告甲○○之
    警詢陳述，本件縱使丙○○非直接與被告乙○○聯絡交易毒
    品，惟本件甲○○所欲販賣之毒品，既係被告乙○○所提供
    ，被告2人間就交易毒品之過程復有如上之分工關係， 其等
    就本件販賣海洛因未遂之犯行，自均屬共同正犯。故原審判
    決認被告乙○○之犯行不能證明，被告甲○○有罪部分，未
    認定係共同正犯，均有未洽。(三)又被告甲○○所犯之毒品危
    害防制條例第4條第1項、第6項販賣第1級毒品未遂罪，依刑
    法第65條第2項未遂犯之減刑規定， 其最低法定刑應為15年
    ，原審以其所犯情節輕微，而依刑法第59條規定酌減其刑，
    處以有期徒刑8年，固非無據， 然被告甲○○犯後非但否認
    自身犯行，且疑與證人丙○○於警詢後至移送本署訊問期間
    有勾串證言之嫌，於偵查及審判中並就共犯即被告乙○○多
    所迴護，顯見其毫無悔悟之意，犯後態度非佳，實難認其有
    何得予憫恕之情，原審判決依前開規定減輕其刑，亦難謂有
    當云云；被告甲○○上訴意旨略以：被告為警查獲時，丙○○正在數錢，怎可認定是在交易毒品？又證人丙○○於警詢
    口供中雖然有承認是正要向被告買毒品，但於一審時被告一
    再要求證人出面對質，而證人均未到庭，證人的口供是否能
    信，原審並無給予被告對質的機會云云，分別指摘原判決不
    當。惟查：(一)量刑之輕重，係屬事實審法院得依職權自由裁
    量之事項，茍於量刑時，已依行為人之責任為基礎，並斟酌
    刑法第57條各款所列情狀，而未逾越法定範圍，又未濫用其
    職權，即不得遽指為違法。本件原判決於量刑時，已依上揭
    規定，敘明被告甲○○前有如事實欄一所載之犯罪科刑及執
    行之情形，有本院被告前案紀錄表一件在卷可稽，其於有期
    徒刑執行完畢後五年內故意再犯有期徒刑以上之罪，為累犯
    ，應依法加重其刑（惟法定本刑為死刑、無期徒刑部分依法
    不得加重）。被告甲○○已著手於販賣海洛因行為之實行，
    而尚未致交付之結果，為未遂犯， 爰依刑法第25條第2項之
    規定，按既遂犯之刑減輕之。又審酌被告所販賣之海洛因數
    量尚非大量，可得價金非鉅，與多次、大量出售海洛因，以
    賺取鉅額價差者，尚屬有別，其因而觸犯法定刑為死刑或無
    期徒刑之重典，法重情輕，堪予憫恕，爰依刑法第59條之規
    定酌減其刑，並依法遞減之。被告甲○○之刑同時有加重及
    減輕之情事，依法先加後減之（法定本刑為死刑、無期徒刑
    依法不得加重部分除外）。審酌被告前有多次犯罪前科，素
    行不佳，且販賣第一級毒品，對社會風氣及治安危害非輕，
    及其犯罪之動機、目的、手段、販賣海洛因次數、數量、犯
    後否認犯行之態度等一切情狀，而為量刑之基準，經核並未
    逾法定刑度，於法即無違誤。且按刑法第59條之規定，係裁
    判上之酌減，乃法院於職權範圍內得為酌定之事項，除其裁
    量權之行使，明顯違反比例原則外，不得任意指為違法（最
    高法院96年度台非字第5號判決參照）。(二) 證人即購毒者丙○○於警詢中亦僅供稱其係以行動電話0000000000號打給同
    案被告甲○○的行動電話0000000000號，跟對方聯絡要購買
    毒品海洛因重量1錢並約好時間、地點， 而渠等即係約在警
    方所查獲的時間、地點交易毒品等語（見偵查卷第10、11頁
    ），其於偵查中亦證稱，在為警查獲之前沒有見過乙○○，
    也沒有跟他說過話等語（見偵查卷第190 頁），足見證人即
    購毒者丙○○係直接與同案被告甲○○聯絡接洽毒品交易事
    宜，並由同案被告甲○○直接於約定時間、地點與證人丙○○進行交易，且證人丙○○未見過被告乙○○或與其交談過
    ，是並無所謂購毒之人先與乙○○電話聯絡後，約好交易毒
    品的時間地點，乙○○再將毒品交甲○○前往交易之情事；
    又證人即查獲員警秦昌嶽於偵查中雖證稱：依線民告知，他
    們是從萬華地區過來販賣毒品的，有提到交易模式，知道其
    中一個叫做乙○○，另一個叫「阿耀」。交易模式是用電話
    聯絡，會約時間、地點，但地點常換。線民當時有告知我們
    3支行動電話0000000000、0000000000、0000000000， 還有
    車號ALU－539號及乙○○名字等語 （見偵查卷第123頁），
    惟證人秦昌嶽上開證言，僅係聽聞自其線民之陳述，並非證
    人秦昌嶽因親身經歷而知悉被告乙○○有販賣毒品之情事，
    其證言之證明力已然薄弱，且其陳述內容對於所謂交易模式
    ，是否係由購毒之人先與乙○○電話聯絡後，約好交易毒品
    的時間地點，乙○○再將毒品交甲○○前往交易一節，亦無
    任何說明，自無從執以佐證同案被告甲○○於警詢中供述之
    真實性。況且依其證述內容，至多亦僅足認係被告乙○○或
    有與綽號「阿耀」之人共同販賣毒品之嫌疑而已，但就販賣
    毒品之時間、地點、金額、數量及對象等與構成犯罪事實有
    關之具體事項，則付之闕如，自難執為被告乙○○有起訴書
    所載犯行之證據。(三)查本案證人即向被告甲○○購毒者丙○○於警詢中之證言，雖屬審判外之陳述，惟查，證人丙○○
    於原審審理中經原審依法傳喚、拘提，均未到庭，顯有傳喚
    不到之情事。又經原審勘驗其警詢錄音帶結果，其於警詢中
    係經由員警以一問一答方式製作警詢筆錄，員警係邊詢問邊
    繕打筆錄，中間穿插詢問員警重複陳述證人回答內容予紀錄
    員警紀錄之情形，並有紀錄員警電腦打字聲，員警詢問時語
    氣平和，證人丙○○回答問題亦自然流暢，無語意不明或其
    他受外力影響之情形，而警詢筆錄記載內容與證人丙○○回
    答內容比對，警詢筆錄雖非逐字記載其陳述話語，但筆錄內
    容與證人丙○○陳述之意旨相符合，有原審勘驗筆錄一件在
    卷可稽。再參酌證人丙○○與被告甲○○並無任何仇隙，衡
    情當無虛偽陳述誣指被告甲○○之必要，且其係在上開地點
    與被告甲○○一同為警當場查獲，隨即接受警方詢問，是其
    陳述內容為其當日自身經歷之過程，其陳述在觀察記憶上亦
    無因時間經過而減弱其可信性之可言。綜上，證人丙○○於
    警詢中之證言，應認具有可性之特別情況，且該陳述內容為
    與犯罪事實存否相關之事實，且為證明犯罪事實存否所必要
    ，依據首揭刑事訴訟法第159條之3第3款之規定， 應認有證
    據能力。且證人丙○○並經原審依法囑託臺灣臺北地方法院
    檢察署拘提，然證人丙○○均未到庭，而被告於原審及本院
    審理中亦未提供證人丙○○之其他聯絡方式供傳喚，因證人
    丙○○於警詢中之證述已明確，核無再傳訊證人丙○○之必
    要，均已詳如上述，本件檢察官及被告甲○○上訴意旨分別
    指摘原判決不當均為無理由，均應予駁回。
據上論斷，應依刑事訴訟法第368條，判決如主文。
本案經檢察官郭啟東到庭執行職務。
中    華    民    國    98    年    6     月    9     日
                  刑事第八庭審判長法  官  鄭文肅
                                  法  官  劉嶽承
                                  法  官  蔡光治
以上正本證明與原本無異。
如不服本判決，應於收受送達後10日內向本院提出上訴書狀，其
未敘述上訴之理由者並得於提起上訴後10日內向本院補提理由書
（均須按他造當事人之人數附繕本）「切勿逕送上級法院」。
                                  書記官  蔡宜蓁
中    華    民    國    98    年    6     月    9     日
附錄：本案論罪科刑法條全文
毒品危害防制條例第四條
製造、運輸、販賣第一級毒品者，處死刑或無期徒刑；處無期徒
刑者，得併科新臺幣一千萬元以下罰金。
製造、運輸、販賣第二級毒品者，處無期徒刑或七年以上有期徒
刑，得併科新臺幣七百萬元以下罰金。
製造、運輸、販賣第三級毒品者，處五年以上有期徒刑，得併科
新臺幣五百萬元以下罰金。
製造、運輸、販賣第四級毒品者，處三年以上十年以下有期徒刑
，得併科新臺幣三百萬元以下罰金。
製造、運輸、販賣專供製造或施用毒品之器具者，處一年以上七
年以下有期徒刑，得併科新臺幣一百萬元以下罰金。
前五項之未遂犯罰之。


司法院資訊處製作；財團法人民間司法改革基金會備份。
